臺灣臺北地方法院簡易民事判決
                                 110年度北簡字第5066號
原      告  和泰產物保險股份有限公司

法定代理人  莊瑞德  
訴訟代理人  袁子謙  
被      告  羅堂釗  
上列當事人間請求侵權行為損害賠償事件，於中華民國110年9月
1日言詞辯論終結，本院判決如下： 
    主  文
被告應給付原告新臺幣柒萬肆仟玖佰陸拾元，及自民國一百一十
年一月六日起至清償日止，按年息百分之五計算之利息。
原告其餘之訴駁回。
本判決第一項之給付，被告應自民國一百一十年十月十五日起至
清償日止，按月於每月十五日前給付原告新臺幣貳仟元，至全部
清償完畢為止。如一期未履行，視為全部到期。
訴訟費用新臺幣壹仟壹佰元由被告負擔十分之七，餘由原告負擔
。
本判決原告勝訴部分，到期部分得假執行。
    事實及理由
壹、程序事項
    原告起訴時法定代理人為甲○○，嗣於審理中原告法定代理人
    變更為莊瑞德，由其聲明承受訴訟，有原告提出之聲明承受
    訴訟狀及公司變更登記表在卷可稽，應予准許。
貳、實體方面
一、原告起訴主張：原告承保訴外人胡雅文所有車號000-0000號
    自小客車（下稱系爭車輛）之車體損失險。於民國108年5月
    24日下午2時15分許，由訴外人李炯標駕駛系爭車輛行經臺
    北市信義區市民大道5段14巷之巷口時，遭被告駕駛車號000
    -000號計程車因未注意車前狀況而撞及，系爭車輛因而受損
    ，經送廠修復，共計支出費用新臺幣（下同）107,004元，
    原告已依保險契約給付被保險人，爰依保險法第53條第1項
    及民法第191條之2、第196條規定，提起本件訴訟。並聲明
    ：被告應給付原告107,004元，及自起訴狀繕本送達翌日起
    至清償日止，按年息5％計算之遲延利息。
二、被告則以：原告請求金額過高，被告資力困難，母親在安養
    院，每月費用5萬元由3名兄弟分攤，被告每月分攤16,000元
    ，希望以55,000元和解，每月分期給付1,500元等語，資為
    抗辯。
三、本院得心證之理由
（一）按汽車、機車或其他非依軌道行駛之動力車輛，在使用中
      加損害於他人者，駕駛人應賠償因此所生之損害，但於防
      止損害之發生，已盡相當之注意者，不在此限；被保險人
      因保險人應負保險責任之損失發生，而對於第三人有損失
      賠償請求權者，保險人得於給付賠償金額後，代位行使被
      保險人對於第三人之請求權，民法第191條之2及保險法第
      53條第1項前段分別定有明文。查原告主張其承保之系爭
      車輛於上開時、地為被告所駕車輛違規撞及而受損之事實
      ，業據其提出行車執照、駕駛執照、車損照片、當事人登
      記聯單、初判表、估價單及統一發票等件為證，並經本院
      依職權向臺北市政府警察局交通警察大隊函調道路交通事
      故調查報告資料（含調查報告表、現場圖、當事人登記聯
      單及照片）在卷可參（見本院卷第47至69頁）。被告僅抗
      辯希望能分期給付，就原告主張之事實並未提出具體爭執
      ，堪認原告主張為真實。
（二）次按，不法毀損他人之物者，被害人得請求賠償其物因毀
      損所減少之價額，民法第196條定有明文；又物被毀損時
      ，被害人除得依民法第196條請求賠償外，並不排除民法
      第213條至第215條之適用；依民法第196條請求賠償物被
      毀損所減少之價額，得以修復費用為估定之標準，但以必
      要者為限（例如︰修理材料以新品換舊品，應予折舊），
      最高法院77年度第9次民事庭會議決議可資參照。查系爭
      車輛係於107年4月出廠，其修復費用共計107,005元，含
      工資17,535元、烤漆10,890元及零件78,580元，有原告提
      出之行車執照、估價單及統一發票為證，而關於更新零件
      部分之請求，應以扣除按汽車使用年限計算折舊後之費用
      為限。依行政院所頒固定資產耐用年數表及固定資產折舊
      率之規定，系爭車輛之耐用年數為5年，依定率遞減法每
      年折舊1000分之369，另依營利事業所得稅查核準則第95
      條第6項規定「固定資產提列折舊採用定率遞減法者，以1
      年為計算單位，其使用期間未滿1年者，按實際使用之月
      數相當於全年之比例計算之，不滿1月者，以1月計」，系
      爭車輛自出廠日107年4月，迄至本件車禍發生時即108年5
      月24日，已使用1年2月，則零件扣除折舊後之修復費用估
      定為46,535元（詳如附表之計算式），加上工資17,535元
      及塗裝10,890元，共計74,960元，故原告請求系爭車輛所
      支出之修復費用以74,960元為必要。
（三）末按債務人無為一部清償之權利。但法院得斟酌債務人之
      境況，許其於無甚害於債權人利益之相當期限內，分期給
      付，或緩期清償。法院許為分期給付者，債務人一期遲延
      給付時，債權人得請求全部清償，民法第318條定有明文
      。又判決所命之給付，其性質非長期間不能履行，或斟酌
      被告之境況，兼顧原告之利益，法院得於判決內定相當之
      履行期間或命分期給付；經原告同意者，亦同。法院依前
      項規定，定分次履行之期間者，如被告遲誤一次履行，其
      後之期間視為亦已到期，民事訴訟法第396條第1、2項亦
      有明文。查被告抗辯其為計程車司機，扣掉所有開銷後，
      每月實際收入約3萬元，且每月需分攤母親在安養院之費
      用16,000元等情，業據其提出雙連安養中心收據，及自10
      9年4月起之每月匯款單據等件為證（見本院卷第105至127
      頁），並經本院依職權調閱被告之稅務電子閘門財產所得
      調件明細表附卷可稽。本院審酌被告之資力確有困難，及
      原告表明可以接受和解方案為7萬元，分28期，每月2,500
      元（見本院卷第139頁）等情，爰酌定如主文第二項所示
      之分期給付方式，應符合斟酌被告之境況，並兼顧原告受
      償之利益。
四、從而，原告依據侵權行為損害賠償及保險代位權之法律關係
    ，請求被告給付74,960元，及自起訴狀繕本送達被告之翌日
    （即110年1月6日，參見本院卷第43頁送達回證）起至清償
    日止，按年息5％計算之利息，為有理由，應予准許。逾此數
    額之請求，則無理由，應予駁回。另本院審酌被告之經濟狀
    況，兼衡原告受償之利益後，依職權酌定被告如主文第二項
    所示之分期清償方案。
五、本件事證已臻明確，兩造其餘攻擊防禦方法，於本判決結果
    不生影響，爰不一一論述，併此敘明。　　
六、本件原告勝訴部分，係就民事訴訟法第427條第1項訴訟適用
    簡易程序所為被告敗訴之判決，依同法第389條第1項第3款
    規定，應依職權宣告假執行。
七、訴訟費用負擔之依據：民事訴訟法第79條。本件訴訟費用額
    ，依後附計算書確定如主文所示金額。
中　　華　　民　　國　　110 　年　　9 　　月　　24　　日
                              臺北簡易庭
                                  法  官　郭麗萍
以上正本證明與原本無異。
如不服本判決，應於判決送達後20日內向本庭（臺北市○○區○
○○路0 段000 巷0 號）提出上訴狀。（須按他造當事人之人數
附繕本）。如委任律師提起上訴者，應一併繳納上訴審裁判費。
中　　華　　民　　國　　110 　年　　9 　　月　　24　　日
                                  書記官　陳怡如
計    算    書
項    目                    金  額（新臺幣）      備  註
第一審裁判費                1,110元
合        計                1,110元
附表
折舊時間           金額
第1年折舊值        78,580×0.369=28,996
第1年折舊後價值    78,580-28,996=49,584
第2年折舊值        49,584×0.369×(2/12)=3,049
第2年折舊後價值    49,584-3,049=46,535